【裁判字號】    98,台上,3931
【裁判日期】    980709
【裁判案由】    違反毒品危害防制條例
【裁判全文】
最高法院刑事判決            九十八年度台上字第三九三一號
上  訴  人  甲○○
選任辯護人  吳文升律師
上列上訴人因違反毒品危害防制條例案件，不服台灣高等法院中
華民國九十八年四月九日第二審更審判決（九十八年度上更(一)字
第三七號，起訴案號：台灣宜蘭地方法院檢察署九十六年度偵字
第一二七六號、九十六年度偵緝字第三九號），提起上訴，本院
判決如下：
    主  文
原判決撤銷，發回台灣高等法院。
    理  由
本件原判決認定上訴人甲○○明知毒品危害防制條例第二條第二
項第一款所定之第一級毒品海洛因不得持有及販賣，竟以其持用
門號為0000000000號之行動電話作為聯絡工具，基於販賣第一級
毒品海洛因牟利之概括犯意，於原判決附表一編號1、2、3 所示
之時間、地點，以該附表一編號1、2、3 所示之方式，販賣第一
級毒品海洛因予該附表一所示之人，以此獲得該附表一編號1、2
、3 所示之販毒所得。上訴人又明知毒品危害防制條例第二條第
二項第二款所定之第二級毒品安非他命不得持有及販賣，竟亦以
其持用上述門號之行動電話作為聯絡工具，自民國九十四年七月
、八月間某日起，至九十五年六月三十日止，基於販賣第二級毒
品安非他命牟利之犯意，於原判決附表二所示之時間、地點，以
該附表二所示之方式，販賣第二級毒品安非他命予蔡文章，以此
獲得如該附表二所示之販毒所得。嗣於九十五年十月三十一日，
為警循線在宜蘭縣羅東鎮○○路○段前查獲，並扣得上訴人所有
供販賣所用之PANTECE廠牌行動電話一支（含門號0000000000 號
及SIM 卡一張）等情。因而撤銷第一審關於上述部分之判決，改
判依修正前刑法規定論處上訴人連續販賣第一級毒品（累犯）、
販賣第一級毒品（累犯）及販賣第二級毒品（累犯）罪刑，固非
無見。
惟查：(一)、有罪之判決書，須將法院依職權認定之犯罪事實詳記
於事實欄，然後於理由內逐一說明其憑以認定之證據，使事實與
理由兩相一致，始稱適法；倘若事實記載與理由說明或宣示之主
文不相符合，即屬判決理由矛盾，其判決當然為違背法令。原判
決事實欄記載上訴人「基於販賣第一級毒品海洛因牟利之概括犯
意」，為原判決附表一所示之三次販賣海洛因犯行等情，亦即認
定上訴人該三次販賣海洛因犯行，係「基於概括犯意連續為之」
，應依修正前刑法第五十六條之連續犯規定，成立一連續販賣第
一級毒品罪。然原判決理由欄又說明僅原判決附表一編號一、三
之犯行，成立連續犯，而於主文欄諭知上訴人連續販賣第一級毒
品及販賣第一級毒品二罪罪刑。足見原判決事實之記載與理由之
說明及諭知之主文不盡相符，有判決理由矛盾之違法。(二)、原判
決事實欄記載上訴人販賣第二級毒品安非他命之犯罪時間，係自
九十四年七、八月間某日起，至九十五年六月三十日止等情，依
此犯罪時間，其販賣犯行並非僅一次，惟原判決附表二所載上訴
人販賣安非他命之犯行，僅有九十五年六月十六日販賣一公克安
非他命予蔡文章之一次犯行，故此部分事實之記載不盡一致，亦
有疏誤。(三)、刑事訴訟法第一百五十六條第二項規定：被告或共
犯之自白不得作為有罪判決之唯一證據，仍應調查其他必要之證
據，以察其是否與事實相符。其立法意旨乃在防範被告或共犯自
白之虛擬致與事實不符，故對自白在證據上之價值加以限制，明
定須藉補強證據以擔保其真實性，並非絕對可由法院自由判斷被
告或共犯自白之證明力。況依原審審理時毒品危害防制條例之規
定，犯該條例第四條第一項至第四項、第五條第一項至第四項前
段、第六條第一項至第四項、第七條第一項至第四項、第八條第
一項至第四項、第十條或第十一條第一、二項之罪，供出毒品來
源，因而破獲者，得減輕其刑，同條例第十七條定有明文，則施
用毒品之人，如供出毒品來源因而破獲，既得藉以邀求寬典減輕
其刑，為擔保其所為不利於對向共犯之陳述之真實性，尤應有足
以令人確信其陳述為真實之補強證據，始得據為不利被告之認定
。原判決認定上訴人有販賣第一、二級毒品予蔡文章，及販賣第
一級毒品予魏雅玉之犯行，係以蔡文章、魏雅玉之證言、上訴人
與蔡文章間之通訊監察錄音之譯文及上訴人於偵查中供稱曾與魏
雅玉見面等證據，為其論斷之依據。然查上訴人自始否認有上述
販賣海洛因及安非他命之犯行，而上訴人供承簡進益以電話告知
魏雅玉要向其買海洛因後，曾與魏雅玉見面，並不足以佐證上訴
人確有販賣海洛因予魏雅玉之犯行；又上訴人與蔡文章間之通訊
監察譯文所示之雙方通話內容，並無言及買賣毒品之種類、數量
、價錢等相關事項，似亦難以補強蔡文章所述如何向上訴人買海
洛因及安非他命及其毒品價金等情確與事實相符。究竟實情為何
？有無其他補強證據足以證明蔡文章、魏雅玉所述向上訴人購買
毒品等情，確與事實相符，原審未進一步詳查究明，即遽行判決
，顯有調查未盡之違法。上訴意旨指摘原判決違法，尚非全無理
由，應認仍有發回更審之原因。又原判決理由欄貳、四、不另為
無罪諭知部分，基於審判不可分原則，應併予發回。
據上論結，應依刑事訴訟法第三百九十七條、第四百零一條，判
決如主文。
中    華    民    國  九十八  年    七    月    九    日
                      最高法院刑事第五庭
                          審判長法官  陳  正  庸
                                法官  賴  忠  星
                                法官  林  秀  夫
                                法官  宋      祺
                                法官  陳  祐  治
      本件正本證明與原本無異
                                      書  記  官
中    華    民    國  九十八  年    七    月   十四   日
                                                      Ｑ


司法院資訊處製作；財團法人民間司法改革基金會備份。
